臺灣桃園地方法院刑事裁定
111年度聲字第50號
聲明異議人
即  受刑人  彭國倉



上列聲明異議人即受刑人因詐欺案件，對於臺灣桃園地方檢察署
檢察官執行之處分（110 年度執沒字第5115號）聲明異議，本院
裁定如下：
    主  文
聲明異議駁回。
    理  由
一、聲明異議意旨略以：行政執行法第26條準用強制執行法第11
    5條第1項、第2項等規定，係規範有收入債務人之執行規定
    ，若非有收入如工作所得，即不可對之執行；又依行政執行
    法第37條規定，執行債務人財產應符合比例原則。而聲明異
    議人即受刑人甲○○於服刑期間之保管金為家人寄入給予執行
    中支付生活所需，性質上並非受刑人之工作收入，此部分不
    應執行，且依比例原則，亦應予酌留。爰依法對本案執行命
    令聲明異議。
二、按罰金、罰鍰、沒收、沒入之裁判，應依檢察官之命令執行
    之；前條裁判之執行，準用執行民事裁判之規定；對於薪資
    或其他繼續性給付之債權所為強制執行，於債權人之債權額
    及強制執行費用額之範圍內，其效力及於扣押後應受及增加
    之給付；債務人對於第三人之債權，係維持債務人生活所必
    需者，不得為強制執行，刑事訴訟法第470 條第1 項前段、
    第471 條第1 項及強制執行法第115 條之1 第1 項、第122
    條第2 項分別定有明文。強制執行法對於維持債務人生活客
    觀上所需者，非欲藉此而予債務人寬裕之生活，而係兼顧人
    權，認有酌留之必要，即使對於受刑人「維持生活客觀所需
    」之標準或有差別，此項規範之適用亦無例外，上開刑事訴
    訟法第471 條第1 項規定沒收裁判之執行「準用」執行民事
    裁判之規定，就保障受刑人獄中人權之意旨，維持受刑人於
    監獄生活中最低生活所需之規範目的而言，在此範圍內亦有
    準用。而監獄為受刑人保管之保管金及勞作金，性質上均屬
    受刑人對於監獄之債權，於法並無不得執行之情事，惟為兼
    顧受刑人在監執行之生活所需，仍宜依強制執行法有關規定
    ，酌留受刑人在監獄生活所需之金錢。又「為維護受刑人身
    體健康，監獄應供給飲食，並提供必要之衣類、寢具、物品
    及其他器具」、「罹患疾病經醫師評估認需密切觀察及處置
    之受刑人，得於監獄病舍或附設之病監收容之」、「受刑人
    受傷或罹患疾病，有醫療急迫情形，或經醫師診治後認有必
    要，監獄得戒送醫療機構或病監醫治」，為民國109年7月15
    日修正施行監獄行刑法第46條第1項、第58條、第62條第1項
    所明定。是受刑人在監獄之給養及醫治，已由國家負擔，受
    刑人所需者應僅小額支出，於酌留所謂「生活所必需者」，
    亦當以此度量始為妥適。從而，檢察官指揮執行沒收，就受
    刑人勞作金及保管金等財產，倘已兼顧其在監執行生活所需
    ，而依強制執行法相關規定意旨，酌留受刑人在監獄生活所
    需定額金錢者，除部分人員具特殊原因或特殊醫療需求等因
    素，允以個別審酌外，即難謂有何不當（最高法院110年度
    台抗字第1415號裁定意旨參照）。又依據法務部矯正署所研
    議「在監（所）收容人受清償債權執行須酌留醫療及生活必
    需費用額度及標準」意見，該署審酌矯正機關給養供應情形
    、收容人購置生活必需品、全民健康保險就診部分負擔及性
    別生理需求等因素，認強制及行政執行機關除應依法個別審
    酌部分收容人具特殊原因、醫療需求等因素外，建議收容人
    每月在監基本生活需用金額為3000元，此有該署107年6月4
    日法矯署勤字第10705003180號函在卷可參。是以，檢察官
    指揮執行沒收，就受刑人保管金及勞作金等財產，若已兼顧
    受刑人在監執行生活所需，而依強制執行法相關規定意旨，
    酌留受刑人在監獄生活所需定額金錢者，除部分人員具特殊
    原因或特殊醫療需求等因素，允個別審酌外，即難謂有何不
    當。
三、經查：
　㈠受刑人因詐欺案件，經本院以109年度易字第539號判決判處
    有期徒刑3月，如易科罰金，以新臺幣（下同）1千元折算1 
    日，並就未扣案之犯罪所得7萬元諭知沒收、追徵確定。嗣
    臺灣桃園地方檢察署（下稱桃園地檢署）檢察官依上開確定
    判決執行追徵，於110年12 月21日以甲○維子110 執沒5115
    字第1109129714號函請法務部○○○○○○○，就保管受刑人之保
    管金（含勞作金），於7萬元之範圍內，酌留受刑人每月在
    監生活所需3000 元之費用，其餘部分匯入該署以追徵犯罪
    所得等情，有前開判決、桃園地檢署函、臺灣高等法院被告
    前案紀錄表在卷可稽，且經本院調取桃園地檢署110年度執
    沒字第5115號執行案卷全卷查閱無訛。
　㈡受刑人雖以前詞對本案執行命令聲明異議，然受刑人對於監
    所之保管金債權，依上說明，得為檢察官執行追徵處分時資
    為抵償之標的，於法並無不得執行之情事，受刑人認僅有受
    刑人之工作所得方可執行，顯屬誤解法令，此部分主張核屬
    無據；又本案執行命令既已按月保留3,000元作為受刑人之
    生活費用，核與上開規定、說明、標準均相合，且受刑人係
    在監執行，其日常膳宿及基本醫療均由監所提供，當無生活
    陷入困頓之虞，受刑人亦未具體指明有何特殊原因或醫療需
    求，致應提高酌留生活費用必要之情形，揆諸上開說明，前
    開執行並未逾越必要限度或不符比例原則之情事，自無不當
    或違法可言。
　㈢綜上所述，檢察官以本案執行命令對受刑人於新竹監獄之保
    管金執行追徵，並無違法或不當，受刑人以前詞指摘檢察官
    所為本案執行命令之執行指揮不當，並無理由，應予駁回。
四、應依刑事訴訟法第486 條，裁定如主文。　
中　　華　　民　　國　　111 　年　　5 　　月　　16　　日
                  刑事第五庭  法　官  李敬之
以上正本證明與原本無異。
如不服本裁定，應於裁定送達後5 日內向本院提出抗告狀。
　　　　　　　　　　　　　　　書記官　鐘柏翰
中　　華　　民　　國　　111 　年　　5 　　月　　17　　日